【裁判字號】    98,交聲,3533
【裁判日期】    981001
【裁判案由】    聲明異議
【裁判全文】
臺灣臺中地方法院交通事件裁定        98年度交聲字第3533號
原處分機關  交通部公路總局臺中區監理所
受處分人    甲○○
上列受處分人因違反道路交通管理處罰條例案件，對於交通部公
路總局臺中區監理所臺中市監理站98年7月14日中監違字第裁60-
HD0000000號裁決書聲明異議，本院裁定如下：
    主  文
異議駁回。
    理  由
一、異議意旨略為：異議人即受處分人甲○○於民國98年5 月21
    日22時43分許，駕駛車牌號碼Q6-8608 號自小客車，沿臺中
    縣清水鎮○○路由東向西行駛，於行經中央路口時，因闖紅
    燈，經警當場舉發有道路交通管理處罰條例第53條第1 項之
    違規行為，嗣經交通部公路總局臺中區監理所依法裁決處罰
    鍰新臺幣（下同）2,700元，並記違規點數3點。惟異議人辯
    稱：當時伊行經路口時，號誌仍為黃燈，通過路口後，號誌
    始為紅燈，伊並無闖紅燈之行為，原處分機關未予詳查即遽
    為裁決，實有違誤，爰聲明異議等語。
二、按汽車駕駛人，行經有燈光號誌管制之交岔路口闖紅燈者，
    處新臺幣（下同）1,800元以上5,400元以下罰鍰，並記違規
    點數3 點，道路交通管理處罰條例第53條第1項、第63條第1
    項第3 款定有明文。本件異議人於上開路口未遵行號誌而闖
    紅燈之事實，業據證人即執勤警員洪義鋐於本院證稱：「當
    時我跟所長在中央路由北往南巡邏，往三民路方向，到三民
    路、中央路路口尚未通過三民路時，看到一部自小客車由三
    民路東往西直行闖紅燈，我們就立即驅車由中央路右轉追趕
    該自小客車，並打開警示燈示意該車停車接受檢查，當時中
    央路方向還是綠燈，停車後，請駕駛人出示證件接受盤查，
    並告知當事人違規的事項是闖紅燈，當事人當場表示你開這
    張紅單分明是要我去死，我告訴他闖紅燈是事實，必需依法
    開單，當事人在現場很激動，不肯簽收告發單，我有跟他說
    告發單會以郵寄的方式送達，我就離開了」等語甚詳（本院
    98年9月29日筆錄）。
三、異議人固執前揭情詞辯解，惟查：
  (一)按交叉路口號誌之變換，於一方行向號誌由綠燈轉換為紅燈
    前，通常會有短暫之秒差，並先以黃燈作為警示。此項設計
    之目的，主要係給將變換為紅燈行向之車輛有緩衝之時間，
    避免於號誌變換時，車輛正在通過路口而發生事故。換言之
    ，當路口由綠燈轉換為黃燈時，另一行向之號誌，應仍為紅
    燈，不可能係綠燈。而本件證人即員警於案發當時所在位置
    ，其路口行向之號誌既為綠燈，已如前述，則異議人行向之
    號誌，自不可能發生由綠燈轉換為黃燈，再轉換為紅燈之情
    形。
  (二)又員警稽查違反道路交通安全規則之各種違規行為，本有不
    同之執行方法，就超速、酒醉駕車、超載而言，固非輔以科
    學工具，實難僅憑執勤者之五官知覺判斷之；惟就闖紅燈而
    言，單憑執勤者之目擊即可確定，並非每件違規行為均須以
    照像舉發，始可認定之。且執勤警員係依法執行公務，與受
    處分人並不相識，素無怨隙，苟非實情，自無須恣意誣攀之
    理。況警員執行公務本身受行政懲處責任之監督，到庭具結
    作證更以刑罰擔保其真實性，應無甘冒行政懲處及刑法偽證
    罪責任而刻意誣陷之必要，本院複查無證據足認證人有捏造
    事實違法取締之情事，則證人洪義鋐本其維護交通秩序、安
    全職責所為之舉發，應受到合法、正確之推定，其證言自得
    採為佐證。
  (三)再參以本件事發時間為夜間22時43分許，且當時路上之車流
    量稀少，並據證人洪義鋐證述在卷。則異議人應係因深夜路
    口車量稀少，因而才駕車闖紅燈一情，已堪認定之。
四、綜上所述，原處分機關援引首開規定，裁處受處分人罰鍰，
    並記違規點數3 點，於法有據，本件異議人之聲明異議，為
    無理由，應予駁回。
據上論斷，應依道路交通案件處理辦法第19條，裁定如主文。
中    華    民    國    98    年    10    月    1     日
                  交通法庭    法  官  高英賓
上正本證明與原本無異。
如不服本裁定，應於收受送達後5 日內向本院提出抗告狀。
                              書記官  司立文
中    華    民    國    98    年    10    月    1     日


司法院資訊處製作；財團法人民間司法改革基金會備份。
